【裁判字號】    99,上訴,95
【裁判日期】    990331
【裁判案由】    毒品危害防制條例
【裁判全文】
臺灣高等法院臺南分院刑事判決      99年度上訴字第95號
上  訴  人
即  被  告  甲○○
上列上訴人因違反毒品危害防制條例案件，不服臺灣臺南地方法
院98年度訴字第1547號中華民國98年11月30日第一審判決（起訴
案號：臺灣臺南地方法院檢察署98年度毒偵字第1640號），提起
上訴，本院判決如下：
    主  文
原判決關於甲○○施用第二級毒品部分暨定執行刑部分均撤銷。
甲○○施用第二級毒品，累犯，處有期徒刑肆月，扣案之玻璃燈
泡吸食器壹個沒收。
其他上訴駁回（即甲○○施用第一級毒品部分）。
甲○○上開第二項所處之刑與上訴駁回部分，應執行有期徒刑拾
月，扣案之海洛因壹包（檢驗後淨重零點肆零柒公克）沒收銷燬
之、扣案之玻璃燈泡吸食器壹個沒收。
    事  實
一、甲○○前因施用毒品，經台灣士林地方法院以89年度毒聲字
    2223號裁定命付觀察、勒戒，因有繼續施用毒品之傾向，為
    該院以89年度毒聲字第2364號裁定令入戒治處所施以強制戒
    治，於民國（下同）92年11月24日強制戒治期滿，經該院檢
    察署檢察官以92年度戒毒偵字第80號為不起訴處分。嗣因連
    續施用第一、二級毒品，為本院以94年度上訴字第729號分
    別判處有期徒刑1年2月、6月，應執行有期徒刑1年6月確定
    ；又因施用第一級、第二級毒品為臺灣臺南地方法院以95年
    度訴字第808號分別判處期徒刑8月、4月，應執行有期徒刑
    10月確定，2案嗣經臺灣臺南地方法院以96年度聲減字第570
    號各自減刑為應執行有期徒刑9月、5月確定，並接續執行，
    甫於96年7月25日易科罰金全部執行完畢。然仍不知悔改，
    復分別基於施用第二級毒品安非他命及第一級毒品海洛因之
    犯意，於98年7月26日或27日間，在臺南縣永康市○○○街
    93巷130號住處，以玻璃燈泡吸食器燒烤方式施用第二級毒
    品安非他命1次，又於98年7月28日13時許，在前揭住處，將
    海洛因放入香菸混合施用第一級毒品海洛因1次。嗣為警於
    同年月下午14時50分許，在前揭住處查獲，並經其主動交出
    海洛因1包（毛重約0.6公克，驗餘淨重0.407公克）及玻璃
    吸食器1個，且甲○○於警方尚未發覺其涉犯前開施用第二
    級毒品犯行前，主動供出並坦承犯行，而自首靜候裁判，復
    經其同意採其尿液送驗後呈第一、二級毒品之陽性反應。
二、案經臺南市警察局報請臺灣臺南地方法院檢察署檢察官偵查
    起訴。
    理  由
一、證據能力方面：按被告以外之人於審判外之陳述，雖不符合
    刑事訴訟法規定傳聞證據得為證據之例外規定，而經當事人
    於審判程序同意作為證據，法院審酌該言詞陳述或書面陳述
    作成時之情況，認為適當者，亦得為證據。當事人、代理人
    或辯護人於法院調查證據時，知有刑事訴訟法第159條第1項
    不得為證據之情形，而未於言詞辯論終結前聲明異議者，視
    為有前項之同意，刑事訴訟法第159條之5亦有明文。本案判
    決引用下述具傳聞性質之供述證據，業經被告於本院準備程
    序時同意作為證據（本院卷第37頁反面），迄於言詞辯論終
    結前亦未聲明異議，視為同意作為證據，本院審酌該等證據
    之取得過程並無瑕疵，與本案待證事實間復具有相當之關聯
    性，自得採為證據。
二、前開事實，業據被告於警詢、原審審理時及本院準備程序中
    坦承不諱（警卷第9頁，原審卷第25頁，本院卷第36頁背面
    ），且被告於98年7月28日所採尿液送驗結果呈第一、二級
    毒品之陽性反應，有長榮大學濫用藥物尿液確認報告及台南
    市警察局刑警大隊偵辦毒品案件送驗尿液及年籍對照表各1
    紙足憑，復有扣案之海洛因1包（含袋重0.6公克）及玻璃燈
    泡1個在卷可稽，而該海洛因經檢驗結果，亦檢出海洛因成
    份，此有高雄市立凱旋醫院98年8月5日高市凱醫驗字第1077
    5號濫用藥物成品檢驗鑑定書（檢驗前淨重0.417公克、檢驗
    後淨重0.407公克）附卷足憑（偵卷第30頁），是被告之自
    白與事實相符，應堪採信。
三、論罪：
  (一)核被告所為，係犯毒品危害防制條例第10條第1、2項之罪。
    其持有第一級、第二級毒品之低度行為，各為其施用之高度
    行為所吸收，不另論罪。其所犯前開2罪間，犯意各別，行
    為互殊，應予分論併罰。又被告有如前開事實欄所載之前科
    ，有臺灣高等法院被告前案紀錄表1份在卷可按，其於5年之
    內故意再犯本件有期徒刑以上之罪，為累犯，均應依法加重
    其刑。
  (二)又刑法第62條所謂「發覺」，固非以有偵查犯罪職權之機關
    或人員確知其人犯罪無誤為必要，而於對其發生嫌疑時，即
    得謂為已發覺；但此項對犯人之嫌疑，仍須有確切之根據得
    為合理之可疑者，始足當之，若單純主觀上之懷疑，要不得
    謂已發生嫌疑（最高法院72年度臺上字第641號判例參照）
    。本案被告所犯施用第二級毒品之犯行，係被告於98年7月
    28日，在有偵查犯罪職權之機關或個人發覺其犯罪前，主動
    坦承有於上開時間、地點施用第二級毒品之犯行而自首，且
    主動接受裁判乙節，業經承辦員警乙○○到庭結證屬實（員
    警證稱係依據其前科紀錄而懷疑，自非有確切之根據，本院
    卷第46-47頁），足認被告確係在警方未發現有確切之根據
    得為合理之懷疑前，即主動供出其上開施用第二級毒品之犯
    行，被告係對於上開未發覺之罪自首而接受裁判，爰依自首
    之規定，就其上開施用第二級毒品之罪減輕其刑。
  (三)另被告雖辯稱其於遭查獲時即供出毒品來源，因而查獲蘇振
    邦販賣毒品海洛因云云。然按犯毒品危害防制條例販賣毒品
    罪，供出毒品來源，因而查獲者，依同條例第17條第1項得
    減輕其刑之規定，其所稱「供出毒品來源，因而查獲者」，
    係指被告供出毒品來源之有關資料，諸如前手或共犯之姓名
    、年籍、住居所、或其他足資辨別之特徵等，使調查或偵查
    犯罪之公務員因而對之發動調查或偵查並破獲者而言。申言
    之，被告之「供出毒品來源」，與調查或偵查犯罪之公務員
    對之發動調查或偵查並進而破獲之間，論理上須具有先後且
    相當的因果關係，非謂被告一有「自白」、「指認」毒品來
    源之人，而破獲在後，即得依上開規定予以減刑。若被告供
    出毒品來源者之前，調查或偵查犯罪之公務員已有確切之證
    據，足以合理之懷疑被告所供販賣毒品來源之人，則嗣後之
    破獲與被告之「供出毒品來源」間，即欠缺先後且相當的因
    果關係，自不得適用上開規定予以減刑。經查，「本案係依
    法聲請監察毒販蘇振邦持用販毒電話0000000000號，經監察
    蒐得蘇振邦涉嫌販賣海洛因毒品予甲○○之事證，警方98年
    7月28日執行查緝行動，以現譯監察方式監控毒販蘇振邦行
    蹤，並同時向臺灣臺南地方法院聲請搜索票（核准案號0998
    年聲搜字000706號、搜索票編號：南院刑搜字第001290、00
    1291、001292）搜索查緝，據監控電話得知蘇振邦將持海洛
    因毒品前往甲○○家中交易，警方持搜索票抵達甲○○家時
    ，蘇嫌所駕駛之車輛已停於門前，故警方埋伏於門外待犯嫌
    開門之際才查緝到案。本案查緝來源係依據警方執行通訊監
    察蒐證內容，甲○○則係坦承向蘇振邦購買海洛因毒品之事
    實陳述。」有本案查獲之偵查機關臺南市警察局99年2月3日
    南市警刑字第09919012920號函在卷可稽（本院卷第31頁）
    ，復經本院調取臺灣臺南地方法院98年度聲搜字第706號卷
    宗核閱屬實，足認警方應係於訊問被告前即對蘇振邦販賣第
    一級毒品之犯行發動偵查行動。是以，被告於98年7月28日
    供出毒品來源蘇振邦前，警方既已得知蘇振邦之電話並聲請
    通訊監察在案，且依監聽內容及相關資料而聲請法院核發被
    告、王依君（被告女友）、蘇振邦之搜索票（違反毒品危害
    防制條例等案件，資料見前開聲搜卷）在案，是警方查獲蘇
    振邦自非係因被告所供出始發動偵查，被告抗辯其供出毒品
    來源因而查獲蘇振邦云云，自非可採。
四、科刑：
  (一)上訴駁回部分（即施用第一級毒品之犯行部分）：被告施用
    第一級毒品之罪，原審以被告罪證明確，因予適用毒品危害
    防制條例第10條第1項、第47條第1項之規定，並審酌被告前
    案犯罪紀錄，復為本案犯行，足見其未能深切記取前案教訓
    ，惟衡其犯後坦承犯行等一切情狀，量處有期徒刑8月，並
    依法沒收銷燬扣案之海洛因。本院經核原判決就此部分認事
    用法，均無不合，量刑亦屬妥適。被告就此部分上訴意旨以
    其供出毒品來源，原判決量刑太重，而指摘原判決不當，非
    有理由，應予駁回。
  (二)撤銷改判部分（即施用第二級毒品之犯行部分）：原審認被
    告此部分犯行罪證明確，予以論罪科刑，固非無見。惟：被
    告係於警方循線查獲其涉有施用第一級毒品之犯行時，在司
    法警察機關未發覺其所犯施用第二級毒品之犯行前，主動供
    出該犯行，自首而接受裁判，是被告就其所犯施用第二級毒
    品之犯行已該當自首要件，且依其犯罪情節尚輕，宜依刑法
    第62條前段規定減輕其刑，原審未依自首規定減輕其刑，尚
    有未洽。被告雖未執此為上訴理由，然原判決此部分既有前
    開可議之處，即屬無可維持，應由本院就此部分予以撤銷改
    判。爰審酌被告前因施用毒品案件，經施以強制戒治後，仍
    再犯本件施用第二級毒品犯行，足見其戒絕毒癮之意志不堅
    ，本不宜寬貸，惟念其犯後自首犯行，態度良好，及施用第
    二級毒品乃戕害自身健康，未直接危害他人，反社會性不高
    等一切情狀，量處如主文第2項所示之刑，且扣案玻璃燈泡
    吸食器1個，為被告所有供犯罪所用，業據被告於原審時供
    陳無訛（原審卷第25頁反面），爰依法併予宣告沒收，並與
    前開上訴駁回部分定其應執行之刑，以資懲處。
五、被告經合法傳喚，無正當理由不到庭，爰不待其陳述，逕為
    一造辯論判決。
據上論結，應依刑事訴訟法第369條第1項前段、第364條、第299
條第1項前段、第368條、第371條，毒品危害防制條例第10條第2
項，刑法第11條前段、第47條第1項、第38條第1項第2款、第51
條第5款，判決如主文。
本案經檢察官邱克斌到庭執行職務。
中    華    民    國    99    年    3     月    31    日
                  刑事第二庭    審判長法  官  葉居正
                                      法  官  陳欽賢
                                      法  官  洪碧雀
以上正本證明與原本無異。
施用第一級毒品部分如不服本判決應於收受送達後10日內向本院
提出上訴書狀，其未敘述上訴理由者，並得於提起上訴後10日內
向本院補提理由書（均須按他造當事人之人數附繕本）「切勿逕
送上級法院」。
施用第二級毒品部分不得上訴。
                                      書記官  魏芝雯
中    華    民    國    99    年    3     月    31    日
附錄本案論罪科刑法條
毒品危害防制條例第10條：
施用第一級毒品者，處 6 月以上 5 年以下有期徒刑。
施用第二級毒品者，處 3 年以下有期徒刑。

司法院資訊處製作；財團法人民間司法改革基金會備份。
